【裁判字號】    95,台上,4201
【裁判日期】    950728
【裁判案由】    違反森林法
【裁判全文】
最高法院刑事判決            九十五年度台上字第四二０一號
    上訴人  乙○○即被告之配.
    被  告  甲○○
                    （另案在台灣台東監獄執行中）
上列上訴人因被告違反森林法案件，不服台灣高等法院花蓮分院
中華民國九十五年五月四日第二審判決（九十五年度上訴字第三
一號，起訴案號：台灣台東地方法院檢察署九十四年度偵字第一
一六九號），提起上訴，本院判決如下：
    主  文
上訴駁回。
    理  由
按刑事訴訟法第三百七十七條規定，上訴於第三審法院，非以判
決違背法令為理由，不得為之。是提起第三審上訴，應以原判決
違背法令為理由，係屬法定要件。且必須依據卷內資料為具體指
摘，並足據以辨認原判決已具備違背法令之形式，始屬相當。如
果上訴理由書狀並未依據卷內訴訟資料，具體指摘原判決不適用
何種法則或如何適用不當，或所指摘原判決違法情事，顯與法律
規定得為第三審上訴理由之違法情形，不相適合時，均應認其上
訴為違背法律上之程式，予以駁回。本件原判決維持第一審論被
告甲○○以結夥二人，竊取森林主產物罪，判處有期徒刑壹年貳
月，併科罰金捌佰捌拾元，諭知罰金如易服勞役之折算標準，並
應於刑之執行前令入勞動場所強制工作參年，扣案之鏈鋸壹具、
電瓶、頭燈各壹個、鐮刀壹把、鐵條、大起子、手電筒各壹支均
宣告沒收部分之判決，駁回上訴人乙○○（即被告之配偶）在第
二審之上訴。係依憑被告坦承：於原判決事實認定之時間，在台
東縣延平鄉關山第五十三林班內紅石林道約七．六公里上方二十
公尺處，盜採牛樟枯木樹頭一株，並切鋸成十六塊角（圓）材等
情不諱，並參酌正犯吳永同於警詢、檢察官偵查、第一審審理時
供稱：被告鋸牛樟木時，因鏈鋸被樹頭與鋸掉之木頭夾住，被告
請伊推被鋸掉之木頭，當時木頭還未完全被鋸斷，當鏈鋸抽出後
，伊有協助清理地上木頭之泥土及幫忙搬運，致身上有牛樟木味
道；證人吳耀民、林德吉（以上二人均屬台東縣森林警察台東分
隊警員）於偵查、第一審審理時；林易均（即台東林區管理處關
山工作站人員）於第一審審理時均證述：當時工作站人員據報有
人在紅石林班盜採木頭，伊等會同查緝，在途中約七．五公里處
遇到吳永同駕車，乃向前盤查，發現他身上有牛樟木屑、泥土及
牛樟木之味道，旋請吳永同解釋，他說上面還有另外一部車，伊
等乃帶其往上走一百公尺，至盜伐現場，工作站人員喊被告之姓
名約二、三聲，被告回答，並自森林走出來，承認係其所為，在
現場有鋸好之木頭及工具各等語，及扣案之鏈鋸壹具、電瓶、頭
燈各壹個、鐮刀壹把、鐵條、大起子、手電筒各壹支，暨卷附台
東林區管理處查獲林政案件會勘紀錄、台東林區管理處關山工作
站贓證物品領據、現場位置圖、台東林區管理處森林被害報告（
處理）單（乙）表、台東林區管理處關山工作站甲○○竊取關山
五三林班內牛樟木數量表（明細表）、關山事業區五三林班被告
盜採牛樟角材案贓物價格查定書、行政院農業委員會林務局台東
林區管理處九十四年九月十九日東政字第０九四七一０三三九四
號函各一紙、現場照片十一幀等證據資料，而為論斷，已詳敘其
所憑之證據及認定之理由。而以上訴人辯稱：伊與吳永同非一起
犯案，並無共同竊盜之犯意聯絡，車號ＡＺ－０三０七吉普車係
交通工具，非用來搬運贓物，而兩部車輛均未載運任何牛樟角（
圓）材木塊，尚屬未遂階段；其有正當之工作，非恃竊盜為常業
，純係因施用毒品而盜取少量林木，且非高貴木材，其非專門盜
取林木之徒，且第一、二次竊盜行為相隔五年、第二、三次犯行
相隔四月，其原為營造公司負責人，承包甚多縣內公共工程，有
正當職業與專業及固定收入，並非竊盜之習慣犯，其入監服刑情
形良好，原審未能證明其有無刑罰適應性或非用刑罰無法改善之
情形，對其宣告強制工作，顯違反保安處分之立法目的云云，為
飾卸之詞，不足採取，在理由內依憑卷證資料，詳加指駁。從形
式上觀察，原判決並無違法之情形存在。上訴意旨略稱：（一）
原判決以伊鋸下十六塊牛樟木角（圓）材，已移置到路旁地上，
而認伊犯竊盜既遂，並引用吳永同及吳耀民之證詞為依據。然證
人吳耀民並未目睹木塊放置路邊，而吳永同僅供稱：其係幫忙清
理木頭上之泥土，未承認有搬運木頭至道路旁之情形，顯然該二
人之供述及證詞相互矛盾。況由砍伐現場之照片顯示，係工具與
木塊堆放在一起，亦未有堆放路邊之情形，足證伊並未將木塊搬
移至路旁，原判決認定之事實與理由所採證據顯不相合，而有判
決理由矛盾之違背法令情形。（二）原判決認只要有多次相同類
似之犯行，即得認係習慣犯，依此推論，習慣犯即使間隔一、二
十年未被發現，只要前案尚未判決確定，再為相類似之犯行，仍
可認為有犯罪習慣，顯然使習慣犯無限上綱，任由訴追者憑其喜
怒肆意引用，毫無客觀之判斷標準，且原判決未能在精神方面鑑
定，為認定是否為習慣犯之依據，顯然有判決理由不備與矛盾之
違法等語。
惟查：（一）按證人之陳述有部分前後不符，或相互間有所歧異
時，究竟何者為可採，法院本得依其自由心證予以斟酌，若其基
本事實之陳述與真實性無礙時，仍非不得予以採信，非謂一有不
符或矛盾，即認其全部均為不可採信。原判決依憑吳永同之供述
、吳耀民之證陳，並參酌上開扣案物，暨卷附之前揭訴訟資料等
證據，而為論斷，記載被告上開犯行，已有捨棄此二人不同供述
之意。原判決就本件諸多證據之取捨，已做整體性之說明，雖未
就關於「將竊取之木塊搬移至路旁」逐一敘述其中細節歧異部分
如何不足採取之理由，稍嫌疏漏，然已說明該牛樟角（圓）材已
置於被告及吳永同實力管領支配下之狀態，即屬既遂；而上訴意
旨就上開「竊取之木塊搬移至路旁」相關細節稍有出入之證據，
如予採取，究竟如何足以動搖原判決，並未依據卷內訴訟資料具
體指明，應認其於原判決之主旨不生影響，依刑事訴訟法第三百
八十條之規定，自不得執以指摘，資為適法之第三審上訴理由。
（二）證據之取捨及證據之證明力如何，由事實審法院自由判斷
，此項自由判斷職權之行使，倘係基於吾人日常生活經驗所得之
定則者，即屬合於經驗法則。苟本於理則上當然之定則所為之論
斷，即為合乎論理法則，不容任意指為判決違背法令。又認定犯
罪事實所憑之證據，不以直接證據為限，間接證據亦包括在內，
審理事實之法院，綜合卷內之直接證據、間接證據，本於推理作
用，於通常一般人均不致有所懷疑，得確信其為真實之程度者，
即非不得據為被告有罪之認定。本件原判決已說明其憑以認定被
告有犯竊盜罪之習慣之依據及理由，從形式上觀察，其自由判斷
之職權行使，與上開證據法則，並無違背。上訴意旨就原判決究
竟如何違背經驗法則、論理法則，並未依據卷內訴訟資料為具體
之指摘，徒執陳詞，就原審採證、認事職權之適法行使，以空泛
言詞，漫事爭執，本院無從據以辨認原判決已具備違背法令之形
式，亦不得認係適法之第三審上訴理由。其餘上訴意旨，並未依
據卷內訴訟資料具體指明原判決如何違背法令，且係對無關判決
主旨之枝節問題漫事爭辯，自難認已符合首揭法定之第三審上訴
要件。其上訴違背法律上之程式，應予駁回。
據上論結，應依刑事訴訟法第三百九十五條前段，判決如主文。
中    華    民    國  九十五  年    七    月  二十八  日
                      最高法院刑事第六庭
                          審判長法官  林  增  福
                                法官  邵  燕  玲
                                法官  張  清  埤
                                法官  陳  世  雄
                                法官  陳  朱  貴
      本件正本證明與原本無異
                                      書  記  官
中    華    民    國  九十五  年    八    月    三    日
                                                Ａ


司法院資訊處製作；財團法人民間司法改革基金會備份。
